【裁判字號】    99,附民上,6
【裁判日期】    990722
【裁判案由】    違反著作權法等
【裁判全文】
智慧財產法院刑事附帶民事訴訟判決
                                     99年度附民上字第6號
上  訴  人
即被上訴人  日商‧可洛米哈特斯公司(Chrome Hearts, Japan,
             .            Ltd.)
代  表  人  甲○○○○○○ ○
上  訴  人
即被上訴人  美商‧可洛米哈特斯公司(Chrome Hearts, LLC.)
代  表  人  甲○○○○○○ ○
共      同
訴訟代理人  徐偉律師
            陳志隆律師
被上訴人即
上  訴  人  乙○○
上列當事人因違反著作權法等案件（臺灣士林地方法院九十八年
度易字第五０九號），不服臺灣士林地方法院中華民國九十九年
四月二十日第一審附帶民事訴訟判決（九十八年度附民字第一八
五號），各自提起上訴，本院判決如下：
    主  文
原判決關於駁回日商可洛米哈特斯公司下列第二項之訴部分廢棄
。
乙○○應再給付日商可洛米哈特斯公司新臺幣貳拾肆萬伍仟佰
拾元，及自民國九十八年十一月十八日起至清償日止，按年
息百分之五計算之利息。
日商可洛米哈特斯公司其餘上訴、美商可洛米哈特斯公司上訴及
乙○○上訴均駁回。
原判決主文第一項之利息起算日「民國九十九年十一月十八日」
應更正為「民國九十八年十一月十八日」。
    事實及理由
一、本件日商可洛米哈特斯公司及美商可洛米哈特斯公司均為外
    國法人，故本件性質上屬於涉外民事事件，就此類涉外民事
    事件之國際管轄權，現行法律雖無明文，惟乙○○為中華民
    國人民，日商可洛米哈特斯公司及美商可洛米哈特斯公司並
    均主張乙○○係於我國境內從事侵害其商標權、著作權之不
    法行為，依侵權行為之法律關係提起本訴，參酌我國民事訴
    訟法第十五條第一項規定：「因侵權行為涉訟者，得由行為
    地之法院管轄」之意旨，應認對於行為地發生在我國境內之
    涉外侵權事件，我國法院即具有國際管轄權，是本院就本件
    訴訟自有管轄權。復按，由侵權行為而生之債，依侵權行為
    地法，涉外民事法律適用法第九條第一項前段定有明文，本
    件日商可洛米哈特斯公司及美商可洛米哈特斯公司均主張乙
    ○○之侵權行係發生在我國境內，依上開規定，即應適用中
    華民國法律為其裁判之準據法。
二、日商可洛米哈特斯公司主張：
  (一)日商可洛米哈特斯公司於原審主張其所有之「Chrome Heart
    s 」品牌係於西元一九八九年在美國設計成功之品牌，至今
    已成為享譽國際之商品表彰，並在我國登記註冊二項商標（
    詳如附件所載），而乙○○明知其在臺北市○○區○○街購
    入之銀飾，係未經日商可洛米哈特斯公司授權生產，而使用
    近似日商可洛米哈特斯公司商標之仿冒品，仍自九十七年九
    月十九日起至九十八年二月六日止，在其位於臺北市○○區
    ○○路十五號一樓之「紅眼銀飾店」內販賣上揭仿冒品，而
    於九十八年二月六日，為警至上開銀飾店及乙○○位於臺北
    縣林口鄉○○路○段五０號五樓之一之住處內搜索，共查扣
    四十七件仿冒品（應係四十三件之誤）。乙○○販賣扣案之
    仿冒銀飾，係故意侵害日商可洛米哈特斯公司之商標權，而
    日商可洛米哈特斯公司為確認乙○○上揭侵權行為，先前曾
    於九十七年九月十九日、九十八年一月十日，兩次派員至乙
    ○○之店內，分別以新臺幣（下同）三千五百元、八千六百
    元代價，購買兩件仿冒銀飾，按此計算，每件仿冒銀飾之平
    均零售單價應三千零二十五元。爰依商標法第六十三條第一
    項第三款規定，聲明求為判決：(一)乙○○應給付日商可洛米
    哈特斯公司二百五十萬元及自起訴狀繕本送達翌日起至清償
    日止，按年息百分之五計算之遲延利息；(二)願供擔保，請准
    宣告假執行。
  (二)原審判命乙○○應給付三十一萬八千元本息，並依職權宣告
    假執行，而駁回日商可洛米哈特斯公司其餘之訴及假執行之
    聲請，日商可洛米哈特斯公司就其敗訴部分不服提起上訴，
    主張：附表一所示之零售價格，係乙○○於被警方查獲時所
    自行填上，並未有任何發票或出售憑證以實其說，乙○○顯
    係為規避法律責任而故意謊報並壓低價格，原審卻未經任何
    調查即逕自採信乙○○之片面說辭；況日商可洛米哈特斯公
    司所購買之兩件仿品價格分別為三千五百元及八千六百元，
    係乙○○實際出售仿品之價格，亦為乙○○所自認，詎原審
    卻以原告實際購得之價格明顯高於附件一由乙○○自填的價
    格而不予採信。甚且，乙○○在搜索扣押當天所被查獲之仿
    品總共四十三件，乙○○僅就其中二十五件標明價格，另外
    十八件則宣稱未銷售而未填進價及零售價，惟查縱使該十八
    件實際上未銷售，但至少應有進貨價格，且應有零售價格，
    原審未進行調查即率將附表二之十八件仿品排除在損害賠償
    計算之範圍內。乙○○即使未實際銷售附表二之十八件仿品
    ，亦係意圖販售而陳列，屬於商標法第六十一條之侵害商標
    行為。再者，乙○○侵害日商可洛米哈特斯公司二件商標，
    其損害賠償之計算不應未區分侵害之標的而以全部仿品價格
    平均計算損害賠償，應以二件不同商標個別被侵害之情形及
    仿品數量分別計算損害賠償數額，並上訴聲明：(一)原判決不
    利於日商可洛米哈特斯公司之部分廢棄；(二)乙○○應再給付
    日商可洛米哈特斯公司二百十八萬二千元，及自起訴狀繕本
    送達翌日起至清償日止，按年息百分之五計算之利息；(三)第
    一、二審訴訟費用由乙○○負擔；(四)日商可洛米哈特斯公司
    願供擔保，請准予宣告假執行。
三、美商可洛米哈特斯公司主張：
  (一)美商可洛米哈特斯公司於原審主張其生產在臺銷售之商品，
    均係在美國原產地以手工製作，並登記有多項著作權之物，
    而乙○○明知其在臺北市○○區○○街購入之銀飾，不僅係
    侵害日商可洛米哈特斯公司商標權之仿冒品，亦係侵害美商
    可洛米哈特斯公司前開美術著作之物，仍於上揭時間、地點
    ，販賣上揭仿冒銀飾，而於九十八年二月六日為警查獲。乙
    ○○販賣扣案銀飾，已經侵害美商可洛米哈特斯公司之美術
    著作權，爰依著作權法第八十八條第三項規定，請求：(一)乙
    ○○應給付美商可洛米哈特斯公司二百萬元及自起訴狀繕本
    送達翌日起至清償日止，按年息百分之五計算之遲延利息；
    (二)願供擔保，請宣告假執行。
  (二)原審為美商可洛米哈特斯公司全部敗訴判決，美商可洛米哈
    特斯公司不服提起上訴，主張：乙○○所陳列販賣之仿冒商
    標商品，其圖樣係美商可洛米哈特斯公司享有美術著作權，
    該設計圖形具原創性，既於美國註冊登記而享有著作權，亦
    受中華民國著作權法之保護。乙○○經營「紅眼銀飾精品店
    」，係從事販賣銀飾之人，並已經營銀飾買賣多年，對於美
    商可洛米哈特斯公司之產品設計外觀當知之甚詳，而「Chro
    me Hearts 」商標圖樣及「CH Cross」等樣式設計，近年在
    國際、國內市場行銷多年、品質著有信譽，為業界及相關消
    費大眾所共知，則乙○○既陳列、販賣仿冒日商可洛米哈特
    斯公司商標之商品，其對該商標圖形同時享有著作權一節，
    自難諉為不知。乙○○所辯，應為卸責之詞，不足採信。故
    原判決認為乙○○主觀上並無侵害著作權的意圖，實有違誤
    。並上訴聲明：(一)原判決不利於美商可洛米哈特斯公司之部
    分廢棄；(二)乙○○應給付美商可洛米哈特斯公司二百萬元，
    及自起訴狀繕本送達翌日起至清償日止，按年息百分之五計
    算之利息；(三)第一、二審訴訟費用由乙○○負擔；(四)美商可
    洛米哈特斯公司願供擔保，請准予宣告假執行。
四、乙○○則以：警員查扣之飾品，係伊於九十七年九月間，在
    臺北市○○街以附表一、二所示之價格，向不詳成年男子所
    購得，扣案飾品上雖有十字架、短劍等設計，但十字架是宗
    教信仰，短劍則是兵器，在美、日、臺灣等地均有許多飾品
    以花蕾十字架或花飾十字架作為造型。而日商可洛米哈特斯
    公司縱然有申請商標註冊，惟並未廣泛宣傳，伊難以得知扣
    案飾品已經侵害兩家公司之商標權或著作權，伊事後曾致電
    兩家公司之門市部詢問，其公司職員亦表示十字架、短劍祇
    是造型，並非商標，而且兩家公司也未製造、販賣扣案飾品
    款式之商品，且日商可洛米哈特斯公司之商標係屬平面商標
    ，其效力並不及於其販賣被查扣之立體飾品，故伊所販賣之
    飾品並未侵害該二公司之商標權、著作權等語，資為抗辯。
    就原審判決其敗訴部分不服提起上訴，聲明：原判決不利其
    部分廢棄，該廢棄部分日商可洛米哈特斯公司在原審之訴及
    假執行之聲請均駁回。並答辯聲明：日商可洛米哈特斯公司
    及美商可洛米哈特斯公司上訴均駁回。
五、兩造不爭執之事項：
  (一)乙○○於九十七年九月十九日，在臺北市○○街向不詳之人
    以附表一、二所示之價額，販入附表一、二所示之各類飾品
    ，並自即日起至九十八年二月六日止，在其位於臺北市○○
    區○○路十五號一樓之「紅眼銀飾店」內，以附表一所示之
    價格，對外販售上揭飾品，而於九十八年二月六日為警查扣
    附表一、二所示共四十三件飾品，並有警員查扣如附表一、
    二所示共四十三件飾品為證。
  (二)日商可洛米哈特斯公司在我國註冊登記有附件所示之第０一
    ０七四四九０號、第０一一０八八五五號商標專用權。
六、得心證之理由：
    本件日商可洛米哈特斯公司、美商可洛米哈特斯公司分別起
    訴主張乙○○侵害其商標權、美術著作權，但為乙○○所否
    認，並以前詞置辯，是以本件爭點在於：(一)乙○○是否有侵
    害日商可洛米哈特斯公司之商標權？(二)乙○○是否有侵害美
    商可洛米哈特斯公司之美術著作權？(三)若有損害，其損害賠
    償額以若干為適當？茲分述如下：
  (一)乙○○是否有侵害日商可洛米哈特斯公司之商標權部分：
  1.按附帶民事訴訟之判決，依刑事訴訟法第五百條前段規定，
    應以刑事訴訟判決所認定之事實為據，應先敘明。
  2.日商可洛米哈特斯公司主張上揭扣案飾品均非其公司所製造
    ，係仿冒其公司商標之仿冒品，由該公司之商標權登記資料
    可知，日商可洛米哈特斯公司所有之00000000號商
    標係十字架造型，底部較其他三邊略長，十字架四邊各呈三
    叉形之外放花蕾狀，十字架中心則飾以圓形扣環，0000
    0000號商標則為短劍造型，護手部分橫嵌「CHROME」字
    樣，劍身中央部分飾以直式英文字，握手尾端部分飾以Ｈ型
    分佈之飄帶，下垂之二條飄帶帶身部分再與握把相連，以之
    比對上開扣押飾品之照片結果，上揭扣押飾品，或飾物本身
    之外型線條即與前開十字架花蕾商標之特徵雷同，或飾物上
    鑲以近似前開兩種商標造型特徵之花紋或金屬環，甚或有完
    全採用前開短劍商標圖樣，僅去除劍身字樣，並約略改變細
    部比例之情形，由外觀，異時異地隔離，通體觀察結果，確
    有使人誤認扣案飾品係日商可洛米哈特斯公司之商品之虞，
    應係使用近似該公司上開商標之仿冒品無誤。
  3.日商可洛米哈特斯公司所有之上開兩種商標，在飾品業界甚
    為知名，價格不菲，並有固定之行銷通路及大致價格可循，
    此有原告日商可洛米哈特斯公司提出之飾品型錄、日本「Cr
    azy About Silver」報導、臺灣地區九十五年六月至八月「
    We Man」雜誌廣告、九十六年八月「Smart Max 」雜誌有關
    該公司上開商標產品臺北旗艦店之開幕廣告，及美國、歐洲
    等處雜誌有關該公司上開商標產品之報導在卷可稽，乙○○
    先前在檢察官偵查中自承：其從事銀飾販賣，大概六年左右
    ，購買扣案飾品並未留下憑證、發票等語，以乙○○長期從
    事相關行業之背景，對上開商標之存在，應難諉為不知，參
    酌扣案飾品均係乙○○在華陰街向不詳男子購得，來路不明
    ，所購入如附表所示之價格，與日商可洛米哈特斯公司商品
    型錄顯示其真品價格動輒美金千餘元相較，遠低於一般市場
    行情，足認乙○○知情所購入者係仿冒品。
  4.雖乙○○被查扣之飾品係為立體物，而日商可洛米哈特斯公
    司之商標係平面圖樣，惟被查扣飾品並非單純以近似日商可
    洛米哈特斯公司平面商標圖樣而將之立體化之商品，係於商
    品主體部分外再附加近似日商可洛米哈特斯公司商標圖樣之
    裝飾部分，而該裝飾部分顯為顯眼，相關消費者一看即知係
    為該商品之標識，其外觀重現高度近似於日商可洛米哈特斯
    公司之商標圖樣，相關消費者異時異地隔離觀察結果，可能
    誤認扣案飾品係日商可洛米哈特斯公司之商品而產生混淆誤
    認之虞。
  5.至乙○○雖辯稱：扣案飾品之短劍、十字架、花蕾等設計，
    均僅為造型，市面有多類似之產品云云。惟查，商標法係採
    個案觀察原則，亦即個別商品是否使用近似或相同於他人註
    冊之商標，應由個案事實分別決定，不能以彼類此之意，是
    故，乙○○所提出其他商品應用十字架、短劍、花蕾設計之
    資料，仍難執為有利於其之認定。何況細繹乙○○舉出之上
    開商品圖樣資料，雖均係以十字架、花蕾或短劍為設計元素
    ，然整體而言均有其各自表徵，或與其他造型相連使用，或
    以相異之文字、花紋作為區別，非僅單純採用與日商可洛米
    哈特斯公司商標圖樣相近之比例、造型而已，且有其正當之
    來源出處可考，與本件係乙○○買入來路不明之飾品，尚有
    不同，尚難執為有利其之認定。
  6.乙○○因販賣扣案仿冒飾品，為警查獲後經檢察官偵查結果
    ，亦認乙○○係犯商標法第八十二條之販賣仿冒商品罪，向
    原審法院提起公訴後，由原法院以九十八年度易字第五０九
    號判決判處有期徒刑六月，經本院以九十九年度刑智上易字
    第四十八號刑事判決駁回乙○○上訴而確定在案。
  7.綜上，乙○○所辯均係卸責之詞，不足採信，其有侵害日商
    可洛米哈特斯公司上揭商標權之事實，堪予認定。
  (二)乙○○是否有侵害美商可洛米哈特斯公司之美術著作權部分
    ：
    美商可洛米哈特斯公司雖主張乙○○販賣上開扣案飾品，侵
    害其美術著作權，惟為乙○○否認，經查：
  1.按著作權法第十條之一規定：「依本法取得之著作權，其保
    護僅及於該著作之表達，而不及於其所表達之思想、程序、
    製程、系統、操作方法、概念、原理、發現。」因此，著作
    權之保護標的僅及於表達，而不及於思想、概念，此即思想
    與表達二分法。蓋思想、概念性質上屬公共資產，若將著作
    權保護範疇擴張至思想、概念，將無形箝制他人之自由創作
    ，有失著作權法第1 條所揭櫫「保障著作人著作權益，調和
    社會公共利益，促進國家文化發展」之立法目的。
  2.本件美商可洛米哈特斯公司所稱享有美術著作權之「十字架
    」及「短劍」設計造型，係市面上一般飾品習用之設計形狀
    ，其「十字型」及「短劍」設計之概念，依上開說明自不受
    我國著作權法之保障。而飾品上之十字型及短劍造型係屬特
    定之形狀，為呈現其特定之形狀，一般人所設計之圖樣因表
    達方式有限之結果，往往大同小異，尚不得僅因彼此之設計
    圖樣有所近似，即遽認係侵害其著作權。
  3.茲就告訴人美商可洛米哈特斯公司指摘乙○○飾品侵害其著
    作權分別比對：
  美商可洛米哈特斯公司主張其享有美國著作權VA705-193 號
    之「CH Cross」係一「十字型」圖樣設計，其中直畫部分較
    長，一橫部分則較短，尾端均呈三叉形之外放花蕾狀，惟均
    為直線形狀，十字架中心則飾以圓形扣環，圓型中有一橫畫
    （見偵查卷第48、49頁照片）。查美商可洛米哈特斯公司指
    為侵害上揭著作權之11個被扣飾品（見偵查卷第80、81頁照
    片），其中六個十字型設計尾端均呈勾狀，皮夾之十字型設
    計尾端並無分三叉狀，其餘之十字型設計樣式亦與上揭著作
    權者不同。
  美商可洛米哈特斯公司主張其享有美國著作權VA705-197 號
    之「Dagger」係一小短劍設計圖型（見偵查卷第55頁照片）
    ，護手部分橫嵌「CHROME」字樣，劍端為尖狀，劍身中央部
    分飾以直式英文字，握手尾端部分飾以Ｈ型分佈之飄帶，下
    垂之二條飄帶帶身部分再與握把相連。查美商可洛米哈特斯
    公司指為侵害上揭著作權之被扣飾品（見偵查卷第82頁上圖
    照片），其中短劍之造型與上揭著作圖型差異大，劍端為圓
    狀，劍身中央部分飾以直式凹線條紋，護手部分橫嵌者亦非
    「CHROME」字樣，與上揭著作權者顯有不同。
  美商可洛米哈特斯公司主張其享有美國著作權VA642-738 號
    之「Floral Ring 」係一十字架造型戒指，其中直畫部分較
    短，一橫部分則較長且連接勾紋，尾端均呈三叉形之外放花
    蕾狀，十字架中心則飾以圓形扣環，圓型中有一橫畫（見偵
    查卷第68頁照片）。查美商可洛米哈特斯公司指為侵害上揭
    著作權之被扣戒指飾品（見偵查卷第82頁中間照片），其中
    直畫與一橫部分則約等長，勾紋係連接在直畫，十字架中心
    圓形中並無一橫畫，造型與上揭著作權者有所差異。
  美商可洛米哈特斯公司主張其享有美國著作權VA705-230 號
    之「Floral Cross」係一十字型造型，其中直畫部分較長且
    連接勾狀花紋，一橫部分則較短，尾端均呈三叉形之外放花
    蕾狀，惟均為直線形狀，十字架中心則飾以圓形扣環，圓型
    中有一橫畫（見偵查卷第61頁右下圖照片）。查美商可洛米
    哈特斯公司指為侵害上揭著作權之被扣戒指飾品（見偵查卷
    第82頁下面照片），整個造型呈細長狀，花紋呈米型，中間
    為圓形凹洞，與上揭著作權者有顯著差異。
  美商可洛米哈特斯公司主張其享有美國著作權VA946-989 號
    之「SBT Band Ring 」係一十字型環（見偵查卷第71頁照片
    ），係一類似米字之十字架造型。查美商可洛米哈特斯公司
    指為侵害上揭著作權之被扣戒指飾品（見偵查卷第83頁最上
    面照片），其中戒環上之十字造型係呈三點水狀，並非呈類
    似米字之造型，外觀與上揭著作權者有所差異。
  美商可洛米哈特斯公司主張其享有美國著作權VA705-232 號
    之「Cross Ball」及VA705-233 號之「Cross#4 」，均係一
    以十字型環串連之鍊子（見偵查卷第52、58頁照片）。查美
    商可洛米哈特斯公司指為侵害上揭著作權之被扣飾品（見偵
    查卷第83、84頁照片），均非串成鍊子者，與上揭著作權者
    不同。
  美商可洛米哈特斯公司主張其享有美國著作權VA705-234 號
    之「Classic Oval」係一十字架造型橢圓型環（見偵查卷第
    64、65頁照片），其中橢圓型環內有十字架造型外，尚有類
    似「火」字型之花紋夾於十字造型之空間。查美商可洛米哈
    特斯公司指為侵害上揭著作權之被扣皮夾飾品（見偵查卷第
    84頁下方照片），其中皮夾上亦有十字架造型橢圓型環，橢
    圓型環內雖亦有十字架造型，惟夾於十字造型之空間者係類
    似「人」字型之花紋，並有八個圓點，外觀與上揭著作權者
    有所差異。
  美商可洛米哈特斯公司主張其享有美國著作權VA642-746 號
    之「Fancy Chain Link」係一以上有十字造型之類似8 字型
    環串連之鍊子（見偵查卷第74頁照片）。查美商可洛米哈特
    斯公司指為侵害上揭著作權之被扣鍊子飾品（見偵查卷第85
    頁照片），係由上有十字造型之圓形環串連而成，其環之造
    型為圓型，十字造型係位於圓環之兩邊，與上揭著作權係類
    似8 字型環，十字造型係位於8 字環之上下兩端者，有明顯
    差異，且被扣鍊子飾品兩端接頭之設計均明顯與上揭著作權
    者不同。
  綜上，美商可洛米哈特斯公司指為侵害其上揭著作權之被扣
    飾品，與其美術著作權照片圖示比對，其造型仍有差異，揆
    諸飾品上之十字型及短劍造型係屬一般市面常見之特定造型
    ，為呈現其特定之形狀，一般人所設計之圖樣因表達方式有
    限之結果，往往大同小異，尚不得僅因被扣飾品部分造型與
    其美術著作權圖示近似，即遽認係重製而侵害其著作權。
  4.判斷著作權侵害之要件有二，一為侵權人是否曾接觸（acce
    ss）著作權人之著作，二為侵權人之著作與著作權人之著作
    是否實質相似（substantial similarity）。而所謂「接觸
    」，並不以證明侵權人有實際接觸著作權人之著作為限，凡
    依社會通常情況，侵權人應有合理之機會或合理之可能性閱
    讀或聽聞著作權人之著作，即足當之。本件乙○○之飾品係
    其向不詳之人購得，為美商可洛米哈特斯公司所不爭執，該
    等飾品既係由不詳之人製造，美商可洛米哈特斯公司亦未證
    明該不詳之人曾接觸其著作而重製者，又扣案飾品不論整體
    外觀或局部線條花紋，並非與美商可洛米哈特斯公司上揭著
    作圖示完全相同，均仍有其本身創意，尚難逕謂係直接抄襲
    美商可洛米哈特斯公司美術著作權之作品。
  5.再者，著作權法第91條之1第2項之罪，係以「明知」係侵害
    著作財產權之重製物而散布為其構成要件，所謂「明知」係
    指明白知悉係重製物而故意散布者而言，並不包括懷疑可能
    是重製物之間接故意在內。而美商可洛米哈特斯公司之上揭
    著作係在美國申請著作權登記，雖在我國申請上揭二件商標
    註冊登記，我國核准商標登記有公告之程序，國人有知悉之
    機會，惟美商可洛米哈特斯公司之上揭著作在我國並無登記
    公示之程序，一般國人難以知悉其係有著作權之物而受我國
    著作權法之保護，故乙○○辯稱其不知美商可洛米哈特斯公
    司有上揭著作權，尚非全然無據。美商可洛米哈特斯公司並
    未證明乙○○主觀上係明知扣案飾品係侵害其著作財產權之
    重製物而販賣，自難遽認其有侵害美商可洛米哈特斯公司上
    揭著作權之故意。
  6.乙○○因販賣扣案飾品，為警查獲後經檢察官偵查結果，認
    乙○○係犯著作權法第九十一條之一第二項之罪，向原法院
    提起公訴後，經原法院九十八年度易字第五０九號判決認此
    部分尚不構成該罪，而不另為無罪之諭知，檢察官不服提起
    上訴，亦經本院九十九年度刑智上易字第四十八號刑事判決
    為相同之認定，駁回檢察官此部分上訴確定在案，而附帶民
    事訴訟之判決，應以刑事訴訟判決所認定之事實為據，刑事
    訴訟法第五百條前段亦有明定，是美商可洛米哈特斯公司之
    主張不足採信，應認乙○○未侵害其上揭美術著作權，其依
    著作權法第八十八條第三項規定請求乙○○賠償，為無理由
    ，不應准許。
  (三)損害賠償額之認定部分：
  1.按「商標權人對於侵害其商標權者，得請求損害賠償，並得
    請求排除其侵害；有侵害之虞者，得請求防止之」、「商標
    權人請求損害賠償時，得就下列各款擇一計算其損害：一、
    依民法第二百十六條規定。但不能提供證據方法以證明其損
    害時，商標權人得就其使用註冊商標通常所可獲得之利益，
    減除受侵害後使用同一商標所得之利益，以其差額為所受損
    害。二、依侵害商標權行為所得之利益；於侵害商標權者不
    能就其成本或必要費用舉證時，以銷售該項商品全部收入為
    所得利益。三、就查獲侵害商標權商品之零售單價五百倍至
    一千五百倍之金額。但所查獲商品超過一千五百件時，以其
    總價定賠償金額。」，商標法第六十一條第一項、第六十三
    條第一項分別定有明文。茲查，乙○○有侵害日商可洛米哈
    特斯公司所有如附件所示之商標權，已見前述，是日商可洛
    米哈特斯公司依商標法第六十三條第一項第三款規定，請求
    乙○○賠償，自有所據。
  2.關於賠償金額，本件乙○○遭查獲侵害日商可洛米哈特斯公
    司商標權之產品，共計四十三件，乙○○於刑事案件審理時
    復自承係以附表一、二所示之價格買賣等語。衡諸商標法第
    六十三條第一項第三款之立法理由明示：「冒用他人商標之
    商品，往往不循正常商業軌道銷售，其銷售數量多少，侵害
    人亦多秘而不宣，故被害人實際受損害之情形，往往難以計
    算或證明，復有侵害人於獲悉有人進行調查後，即不擇手段
    加速傾銷，對受害人往往造成更大之損害，而受害人能查獲
    之商品為數不多，受害人因無法證明實際損害，致不能獲得
    應得之補償，非僅有失公平，且助長此類侵害行為之滋生。
    ……爰於修正條文第一項增列第三款，使得就查獲商品零售
    單價之五百倍至一千五百倍之金額內求償。又為顧及被查獲
    商品數量過多，與實際損害不符，故加但書規定。」即查獲
    商品超過一千五百件時，始以其總價定賠償金額，故如日商
    可洛米哈特斯公司主張依個別查獲飾品之價格定五百倍至一
    千五百倍賠償金額，則加總查獲43件商品之賠償倍數必超過
    一千五百倍甚多，此乃與該款立法意旨不合，自非可採，而
    應以查獲飾品之平均售價，定其賠償倍數，始為公允。參酌
    扣案飾品固因種類不同，致個別價格有其落差，然各個種類
    之單品數量本即不多，附表二部分之扣案飾品乙○○堅稱尚
    未販售出去而無銷售價格，日商可洛米哈特斯公司亦未舉證
    證明附表二部分之扣案飾品之銷售價格，故應以附表一所示
    扣案飾品及乙○○亦承認之日商可洛米哈特斯公司人員各以
    三千五百元、八千六百元向其購得飾品二個之平均零售單價
    作為基數，較為公平。經斟酌乙○○僅係最下游之零售商，
    販賣扣案仿冒品之數量不多，地點僅有一處，時間也不長及
    查獲仿冒飾品有四十三件等情節，認以上揭商品平均零售單
    價之六百倍計算損害賠償金額為適當，按此計算，乙○○應
    賠償原告日商可洛米哈特斯公司之金額，應為五十六萬三千
    三百三十三元（計算式：1200*2+180*5+150*2+650*5+600*1
    0+400* 1+2500*1+8600*1 ）/27×600=563333，元以下四捨
    五入）是故，日商可洛米哈特斯公司請求乙○○賠償部分，
    於前揭數額範圍內為有理由，應予准許；逾此範圍之請求為
    無理由，不應准許。
七、綜上所述，日商可洛米哈特斯公司請求乙○○賠償五十六萬
    三千三百三十三元，及自起訴狀繕本送達翌日即98年11月18
    日起至清償日止，按年息百分之五計算之利息，為有理由，
    應予准許；日商可洛米哈特斯公司逾此範圍之請求及美商可
    洛米哈特斯公司之請求，為無理由，不應准許。於上開應准
    許部分，原審僅判命乙○○給付日商可洛米哈特斯公司三十
    一萬八千元本息，日商可洛米哈特斯公司上訴指摘原判決不
    當，求予廢棄改判，於二十四萬五千三百三十三元本息範圍
    內為有理由，應由本院將原判決該部分廢棄改判，命乙○○
    再給付日商可洛米哈特斯公司該金額本息；至原審判命乙○
    ○給付日商可洛米哈特斯公司三十一萬八千元本息，及駁回
    日商可洛米哈特斯公司其餘之訴及假執行之聲請、美商可洛
    米哈特斯公司之訴及假執行之聲請等部分，則無不合，乙○
    ○、日商可洛米哈特斯公司、美商可洛米哈特斯公司各自上
    訴，指摘原判決各該部分不當，求予廢棄改判，均無理由，
    均應予駁回。本院命乙○○再給付部分，因其不得再上訴而
    確定，無宣告假執行之必要。又乙○○係於九十八年十一月
    十七日收受日商可洛米哈特斯公司之起訴狀繕本（見原審卷
    第1 頁起訴狀正本上乙○○簽收日期），是日商可洛米哈特
    斯公司請求之法定遲延利息應自翌日即九十八年十一月十八
    日起算，原判決主文第一項誤載為九十九年十一月十八日，
    係屬顯然錯誤，爰依民事訴訟法第二百三十二條第一項及大
    法官會議釋字第43號解釋，併於主文第四項諭知更正。
八、本件事證已臻明確，兩造其餘主張陳述及所提之證據，經本
    院斟酌後，認與判決結果不生影響，均毋庸再予論述，附此
    敘明。
九、據上論結，本件日商可洛米哈特斯公司之上訴為一部有理由
    ，一部無理由，美商可洛米哈特斯公司及乙○○之上訴為無
    理由，爰依刑事訴訟法第四百九十條前段、第三百六十八條
    、第三百六十九條第一項前段，判決如主文。
中    華    民    國    99    年     7    月   22     日
                    智慧財產法院第二庭
                          審判長法  官  陳國成
                                法  官  蔡惠如
                                法  官  陳忠行
以上正本係照原本作成。
乙○○不得上訴。
日商可洛米哈特斯公司、美商可洛米哈特斯公司如不服本判決，
應於收受送達後10日內向本院提出上訴書狀，其未敘述上訴之理
由者並得於提起上訴後10日內向本院補提理由書（均須按他造當
事人之人數附繕本）「切勿逕送上級法院」。
中    華    民    國    99    年     7    月   22     日
                                書記官  陳士軒
        附件
┌──┬────┬─────────┬──────┬───────┐
│編號│商標權人│商標名稱及核准字號│指定使用商品│商標權存續時間│
├──┼────┼─────────┼──────┼───────┤
│一  │可洛米哈│０一０七四四九０號│銀、珍珠、胸│92.12.1起     │
│    │特斯日本│商標及圖          │針、項鍊、手│至102.11.30   │
│    │公司    │                  │鐲、手鍊、戒│              │
│    │        │                  │指、耳環、墜│              │
│    │        │                  │子、假鑽、Ｋ│              │
│    │        │                  │白金、人造寶│              │
│    │        │                  │石、金剛鑽、│              │
│    │        │                  │瑪瑙、水晶、│              │
│    │        │                  │腳鍊、天然寶│              │
│    │        │                  │石、踝飾鍊、│              │
│    │        │                  │別針、戒指  │              │
├──┼────┼─────────┼──────┼───────┤
│二  │可洛米哈│０一一０八八五五號│由貴重金屬製│93.7.1起      │
│    │特斯日本│商標及圖          │成之寶石即：│至103.6.30    │
│    │公司    │                  │戒指、耳環、│              │
│    │        │                  │項鍊、手鐲、│              │
│    │        │                  │袖扣、貴重金│              │
│    │        │                  │屬鑰匙圈、貴│              │
│    │        │                  │重金屬皮帶扣│              │
│    │        │                  │、鐘錶及其組│              │
│    │        │                  │件、領帶夾  │              │
└──┴────┴─────────┴──────┴───────┘
    附表一（單位：新臺幣，共二十五件）
    查扣處：臺北市○○區○○路十五號一樓紅眼銀飾店
┌──┬─────┬────┬─────┬─────┐
│編號│扣案物名稱│數量    │進貨單價  │銷售單價  │
├──┼─────┼────┼─────┼─────┤
│一  │皮夾      │二件    │五百元    │一千二百元│
├──┼─────┼────┼─────┼─────┤
│二  │耳環      │五件    │一百元    │一百八十元│
├──┼─────┼────┼─────┼─────┤
│三  │鈕子      │二件    │一百元    │一百五十元│
├──┼─────┼────┼─────┼─────┤
│四  │墜子      │五件    │三百元    │六百五十元│
├──┼─────┼────┼─────┼─────┤
│五  │戒指      │十件    │二百元    │六百元    │
├──┼─────┼────┼─────┼─────┤
│六  │皮手環    │一件    │二百元    │四百元    │
└──┴─────┴────┴─────┴─────┘
    附表二（單位：新臺幣，共十八件）
    查扣處：臺北縣林口鄉○○路○段五二０號五樓之一
┌──┬─────┬────┬─────┬─────┐
│編號│扣案物名稱│數量    │進貨單價  │銷售單價  │
├──┼─────┼────┼─────┼─────┤
│一  │手鍊      │一件    │八十元    │未銷售    │
├──┼─────┼────┼─────┼─────┤
│二  │戒指      │五件    │三百元    │未銷售    │
├──┼─────┼────┼─────┼─────┤
│三  │鈕子      │十一件  │二十元    │未銷售    │
├──┼─────┼────┼─────┼─────┤
│四  │墜子      │一件    │二百元    │未銷售    │
└──┴─────┴────┴─────┴─────┘


司法院資訊處製作；財團法人民間司法改革基金會備份。
